【裁判字號】    92,訴,1364
【裁判日期】    920716
【裁判案由】    偽造有價證券等
【裁判全文】
臺灣臺中地方法院刑事判決                        九十二年度訴字第一三六四號
    公  訴  人  臺灣臺中地方法院檢察署檢察官
    被      告  乙○○
    指定辯護人  本院公設辯護人甲○○
右列被告因偽造有價證券案件，經檢察官提起公訴（九十二年度偵字第九○五二號）
及移請併案審理（九十二年度偵字第一○一七三號），本院判決如左：
    主  文
乙○○連續意圖供行使之用，而偽造有價證券，處有期徒刑壹年拾月。
扣案偽造之參張吉時樂彩券均沒收。
    事  實
一、乙○○因失業經濟窘迫，竟基於偽造有價證券之概括犯意，先後於：(1)民國九十
    二年四月下旬某日，在臺中縣太平市○○路○段四一二之十七號七樓住處，將其
    先前購入未中獎之一張000000000號吉時樂彩券，使用美工刀、膠水等
    工具，以剪貼方式更換該彩券上之Ｔ、Ｈ英文字母及寶藏符號，而偽造成中獎新
    臺幣（下同）二千元之有價證券後，再於九十二年四月二十四日二十一時許，持
    之至臺中市○○路六十號福文堂電腦彩券行，向該行負責人丙○○誆稱中獎欲兌
    領彩金，旋即為丙○○識破而報警當場查獲，並扣得該張偽造之吉時樂彩券。(2)
    於九十二年五月十四日，再將其先前購入未中獎之000000000號、00
    0000000號吉時樂彩券二張，以前開剪貼號碼方式接續偽造成各中獎二百
    元之有價證券後，隨即於同日十六時二十分許，持之至臺中市○○路與自由路口
    ，向彩券販售業者丁○○誆稱中獎欲兌領彩金，旋即為丁○○識破而報警當場查
    獲，並扣得該二張偽造之吉時樂彩券。
二、案經臺中市警察局第五分局及第一分局分別報請臺灣臺中地方法院檢察署檢察官
    偵查起訴及移請併案審理。
    理  由
一、訊據被告乙○○對前開事實坦承不諱，核與被害人丙○○、丁○○於警訊中指述
    情節相符，並有卷附之警員職務報告書二紙及偽造之吉時樂彩券三張扣案可憑，
    是核被告自白屬實。至於被告於偵查及本院審理時，雖有提出國軍臺中總醫院附
    設民眾診療服務處診斷證明書二紙，辯稱其精神狀況不良云云，惟查：前開診斷
    證明書之診斷欄均僅記載「情感性精神病、強迫症、恐慌症」，均難認與被告本
    案所為智慧型經濟犯罪行為有何關聯性，況被告於偵查中及本院調查時均已自承
    其犯罪動機係因失業經濟困難，益徵被告非因精神瑕疵或心理疾病而為本案犯行
    ，從而事證明確，被告犯行應堪認定。
二、核被告乙○○意圖供行使之用，將原未中獎之吉時樂彩券內容加以變更，改造使
    與中獎者之金額相符，即能行使其券面所載之權利，核其所為，係犯刑法第二百
    零一條第一項之偽造有價證券罪（參見最高法院四十一年臺上字第九六號判例意
    旨）。其前開(2)部分犯行同時接續偽造二紙有價證券，只論以單純一罪；其偽造
    後復持以行使之犯行，為偽造之高度行為所吸收，不另論罪。又其行使偽造有價
    證券欲使人交付財物之行為，本身已含有詐欺性質，且其欲取得者僅係該證券本
    身所表彰價值之對價，仍屬行使偽造有價證券行為之不法概念所涵蓋之範圍，不
    另論以詐欺取財未遂罪（公訴人認此部分應另成立詐欺取財未遂罪，並與偽造有
    價證券之犯行有方法結果之牽連關係，尚有未洽，附予敘明）。被告先後二次偽
    造有價證券行為，時間緊接，所犯係構成要件相同之罪，顯係基於概括犯意而為
    ，應依連續犯規定論以一罪，並加重其刑。被告前開(2)經檢察官移請併案審理犯
    行部分，與被告經起訴之(1)犯行部分，有連續犯之裁判上一罪關係，為起訴效力
    所及，本院自得併予審理。再查，被告其因失業生活困窘，一時失慮致罹重典，
    偽造手法粗糙拙劣，所偽造彩券金額甚低，影響金融秩序尚屬輕微，衡其情狀，
    倘處以法定本刑之最低刑即三年有期徒刑，仍屬情輕法重，在客觀上足以使人心
    生同情，其犯罪情狀尚堪憫恕，爰依刑法第五十九條之規定，酌減其刑，被告上
    開刑罰加重、減輕事由，先加後減。爰審酌被告犯罪之動機、目的、手段、並未
    取得不法利得，犯罪後大致坦承犯行、尚有悔意等一切情狀，量處如主文所示之
    刑。扣案之三張吉時樂彩券，均為被告偽造之有價證券，應依刑法第二百零五條
    之規定宣告沒收。
據上論斷，應依刑事訴訟法第二百九十九條第一項前段、刑法第五十六條、第二百零
一條第一項、第五十九條、第二百零五條，罰金罰鍰提高標準條例第一條前段，判決
如主文。
中      華      民      國      九十二    年      七    月    十六      日
                         臺灣臺中地方法院刑事第二庭
                             審判長法  官    張智雄
                                   法  官    陳如玲
                                   法  官    蔡建興
右正本證明與原本無異。
如不服本判決，應於判決送達後十日內向本院提出上訴狀，上訴於臺灣高等法院臺中
分院( 須附繕本 )。
                                   書記官
中      華      民      國    九十二    年      七    月    十六      日
附錄本案論罪科刑法條全文：
刑法第二百零一條
意圖供行使之用，而偽造、變造公債票，公司股票或其他有價證券者，處三年以上十
年以下有期徒刑，得併三千元以下罰金。
行使偽造、變造之公債票、公司股票或其他有價證券或意圖供行使之用收集或交付於
人者，處一年以上七年以下有期徒刑，得併科三千元以下罰金。


司法院資訊處製作；財團法人民間司法改革基金會備份。
